【裁判字號】    97,訴,202
【裁判日期】    970827
【裁判案由】    殺人未遂等
【裁判全文】
臺灣桃園地方法院刑事判決               97年度訴字第202號
公  訴  人  臺灣桃園地方法院檢察署檢察官
被      告  丁○○
共同選任辯  姜至軒律師
護人        賴彌鼎律師
            姜  震律師
上列被告因殺人未遂等案件，經檢察官提起公訴（97年度偵字第
2158號），本院判決如下：
    主  文
丁○○殺人未遂，處有期徒刑捌年；又殺人未遂，處有期徒刑陸
年；又殺人未遂，處有期徒刑陸年，扣案之不具殺傷力之空氣槍
壹枝及鋼珠參顆均沒收。應執行有期徒刑拾陸年。扣案之不具殺
傷力之空氣槍壹枝及鋼珠參顆均沒收。
    事  實
一、丁○○於民國97年1 月10日下午3 時許，將其稍早自工地撿
    拾拿取之客觀上可供兇器使用之膠槌1 把及膠帶1 捲置於其
    背包內，駕駛車牌號碼8659-RX 自小客車，至丙○○所經營
    位於桃園縣八德市○○路○ 段320 號2 樓個人按摩室按摩，
    詎丁○○竟意圖為自己不法之所有，且其預見其所持之膠槌
    質地堅硬，如朝屬人體要害之頭部猛力敲擊，將可能使人因
    頭部受重擊而致死亡之結果，竟容任該結果之可能發生之情
    況下，基於殺人之不確定故意，利用丙○○按摩完轉身整理
    毛巾背對丁○○不及注意之際，取出該把膠槌朝丙○○頭部
    猛力毆擊約2 、3 下，丙○○隨即昏厥倒地，因此受有外傷
    性蜘蛛膜腔下出血、頭皮撕裂傷（長12公分）之傷害，丁○○又唯恐丙○○突然醒來呼救，復持上開攜帶之膠帶將丙○○之雙眼、嘴巴及雙手、雙腳加以黏貼綑綁，以此強暴方式
    ，致使丙○○不能抗拒，而強行取走丙○○所有之摩托羅拉
    廠牌行動電話1 具及現金新臺幣（下同）700 元、身分證、
    健保卡、殘障手冊、戶口名簿、照片、證件影本等物得手，
    旋即逃離現場，並將其搶得之現金持以加油花用殆盡，而丙○○之身分證、健保卡、殘障手冊、戶口名簿、照片、證件
    影本等物則丟棄在桃園縣八德市○○路772 巷福永宮旁池塘
    內，復因其所著白色毛衣沾有血跡，而將之丟棄在同縣大溪
    鎮○○路○ 段43號旁空地。而丙○○延至同日下午5 時許醒
    來，始自行爬出住處向鄰居求援報警處理，並送醫救治，始
    免於一死。
二、丁○○離開丙○○前揭按摩室後，至同縣蘆竹鄉某工地因故
    與友人發生口角爭執後離開該工地，其唯恐友人尋仇又將其
    所有不具殺傷力可發射5.99mm金屬彈丸之仿半自動手槍之氣
    動式槍枝1 枝（槍枝管制編號桃警鑑0000000000，下稱空氣
    槍，所涉槍砲彈藥刀械管制條例罪嫌部分，業經檢察官為不
    起訴處分確定）置於背包內防身，連同其前揭攜帶之膠槌，
    駕駛上開自小客車，於當日晚間6 時10分許，至同縣桃園市
    ○○○街81號7 樓甲○○經營之個人護膚室按摩，迨甲○○
    按摩服務完畢，並將丁○○給付之消費款1,500 元夾放在購
    物目錄本內，轉身為丁○○開啟鐵門之際，詎丁○○因不明
    原因又基於前述殺人之不確定故意，取出上開膠槌自背後猛
    力敲擊甲○○頭部3 下，甲○○大喊救命，並立即以手護住
    頭部，丁○○仍持續持膠槌朝甲○○護住頭之手部敲擊，並
    口出「要讓妳死」等語，斯時在屋內房間休息之甲○○同居
    人乙○○聽聞呼救聲，趕緊走出房間觀看，見丁○○將甲○○壓制在地，左手掐住甲○○脖子，右手持膠槌不斷敲擊甲○○頭部，旋至房間取出鋁棒將丁○○手中之膠槌併同丁○○所戴之男用手錶打落，鋁棒亦隨之掉落在地，丁○○始停
    止攻擊甲○○，甲○○因此受有頭部損傷併頭皮和額頭多處
    撕裂傷（各為4 公分+3公分+1公分+12 公分長）、左眉撕裂
    傷（4 公分×0.3 分）、雙手挫傷瘀腫之傷害。詎丁○○明
    知其所攜帶之前開空氣槍雖不具殺傷力惟可擊發相當動能之
    金屬彈丸，且外觀屬金屬材質質地堅硬，如持該槍對人體射
    擊或持以敲擊屬人體要害之頭部，均有致人死亡之結果，竟
    又另起殺人之不確定故意，一邊口出「要讓你死」等語，一
    邊自其背包內取出該枝空氣槍指向乙○○太陽穴部位朝乙○○射擊，因未完全擊發，1 顆鋼珠掉落在地，丁○○旋接續
    改以持該空氣槍槍托朝乙○○頭部猛力敲擊，致乙○○因此
    受有頭部外傷併頂部頭皮撕裂傷（4 公分×0.3 公分）之傷
    害，嗣丁○○因用力過猛槍枝掉落在地槍柄並脫落，丁○○
    又立即去撿拾地上之鋁棒，此時甲○○見狀大喊救命，丁○○唯恐犯行曝光，立即奪門而出逃離現場，而其所持用之上
    開膠槌、空氣槍、所戴之男用手錶及其自背包取出空氣槍時
    不慎掉出甫強劫之丙○○所有前述摩托羅拉廠牌行動電話1
    具均遺留在現場，乙○○趕緊將鐵門關上報警處理並送醫救
    治，2 人始倖免於難，嗣經警據報至現場扣得丁○○持以攻
    擊丙○○及甲○○所用之上開膠槌1 支、空氣槍1 枝（內含
    鋼珠2 顆），及乙○○事後在現場另發覺丁○○對其射擊時
    所掉落之鋼珠1 顆（於審理時已提供法院扣案）。
三、丁○○在丙○○上開個人工作室犯案後，經桃園縣政府警察
    局八德分局四維派出所員警陳敬霖據報調閱監視錄影系統查
    知丁○○涉有重嫌，將案移由八德分局偵辦，由八德分局員
    警姚東方向臺灣桃園地方法院檢察署檢察官聲請核發拘票，
    丁○○知悉八德分局已前往其住處拘提，始於翌日（1 月11
    日）上午至大溪分局三元派出所向員警說明案情。再於同日
    下午帶同警方至臺北縣鶯歌鎮○○街194 號旁空地，自其所
    駕駛上開自小客車內起出其用以強盜丙○○所用之膠帶1 捲
    ，又至桃園縣八德市○○路772 巷福永宮旁池塘內起出其所
    丟棄丙○○所有身分證、健保卡、殘障手冊、戶口名簿、照
    片、證件影本等物，復再前往桃園縣大溪鎮○○路○ 段43號
    旁空地起獲其所著沾有血跡之白色毛衣1 件，而陸續查獲上
    情。
四、案經丙○○、甲○○、乙○○告訴桃園縣政府警察局八德分
    局報告臺灣桃園地方法院檢察署檢察官偵查起訴。
    理  由
壹、證據能力：
  (一)按刑事訴訟法第159 條第1 項規定：「被告以外之人於審判
    外之言詞或書面陳述，除法律有規定者外，不得作為證據」
    ；其立法本旨係以證人於審判外之言詞或書面陳述，屬於傳
    聞證據，此項證據，當事人無從直接對於原供述者加以詰問
    ，以擔保其真實性，法院亦無從直接接觸證人而審酌其證言
    之憑信性，違背直接審理及言詞審理之原則，除具有必要性
    及信用性情況之除外者外，原則上不認其有容許性，自不具
    證據能力；至所謂具有必要性及信用性情況者，例如刑事訴
    訟法第159 條之1 、之2 、之3 、之4 、之5 情形，仍例外
    認其有證據能力，然此乃係指法院未於審判期日傳喚相關證
    人到庭，案件僅能依靠該等證人於審判外之陳述以為判斷之
    情形，始需就該等審判外供述證據嚴格依照刑事訴訟法第15
    9 條之1 至之5 所定要件一一檢視各該證人之供述，作為證
    據之資格。倘法院已經依據當事人聲請傳喚證人到庭接受檢
    辯雙方之交互詰問，則法院既已透過直接、言詞審理方式檢
    驗過該證人之前之證詞，當事人之反對詰問權亦已受到保障
    得以完全行使之情況下，該等審判外證據除有其他法定事由
    （例如：非基於國家公權力正當行使所取得或私人非法取得
    等，而有害公共利益，即以一般證據排除法則為判斷），應
    認該審判外供述已得透過審判程式之詰問檢驗，而取得作為
    證據之資格，亦即其審判外供述與審判中供述相符部分，顯
    然已經構成具備可信之特別情狀，當然有證據資格（實務上
    之作用常為引用該等陳述與審判中陳述相符，強化該證人供
    述之可信度），其不符部分，作為檢視審判中所為供述可信
    與否之彈劾證據，當無不許之理，甚者，其不符部分倘係於
    司法警察、檢察事務官調查中之供述，作為認定被告犯罪與
    否或不構成犯罪與否之證據，亦僅需依照刑事訴訟法第159
    條之2 規定，斟酌其審判外供述作成外部環境、製作過程、
    內容、功能等情況認為之前供述較為可信，即可取得證據資
    格，而作為認定事實之證據資格（參照最高法院94年度臺上
    字第2507號、95年臺上字第2515號判決意旨）。查本件證人
    丙○○、甲○○、乙○○業經本院於審判期日以證人身分具
    結後行交互詰問程序，直接言詞審理檢視其等證詞，故其等
    前於警局時之陳述，當然已取得作為證據之資格，而有證據
    能力，被告之辯護人指稱丙○○、甲○○、乙○○於警詢之
    供述並無證據能力云云，尚非可採。
  (二)次按被告以外之人於偵查中向檢察官所為之陳述，除顯有不
    可信之情況者外，得為證據，刑事訴訟法第159 條之1 第2
    項定有明文。查證人甲○○、乙○○偵查中於供前具結所為
    之陳述（有結文附於偵查卷可稽，見偵查卷第178 、179 頁
    ），係檢察官依法訊問，復無其他事證足資認定其等於檢察
    官訊問時有受違法取供情事，並無何特別不可信之情況，是
    依上開規定均有證據能力，而得作為本案之證據。被告之辯
    護人指稱甲○○、乙○○於偵查之供述並無證據能力云云，
    亦非可採。
  (三)另本件認定事實所引用之卷內其餘卷證資料，並無證據證明
    係公務員違背法定程序所取得，被告及辯護人於審判程序中
    復均未於言詞辯論終結前表示異議，且卷內之文書證據，亦
    無刑事訴訟法第159 條之4 之顯有不可信之情況與不得作為
    證據之情形，則依刑事訴訟法第159 條之5 之規定，本件認
    定事實所引用之所有文書證據，均有證據能力，合先敘明。
貳、實體部分：
一、訊據被告丁○○對其分別於上開時、地，持膠槌毆打丙○○
    頭部，丙○○昏厥後再以膠帶黏貼綑綁丙○○之雙眼、嘴巴
    及手腳，並取走丙○○之摩托羅拉行動電話、現金700 元及
    證件，嗣又持膠槌攻擊甲○○頭部，膠槌被乙○○用鋁棒打
    落後，伊又將空氣槍拿出來嚇乙○○，然後逃離現場等情供
    承無訛，惟矢口否認有何強盜及殺人未遂犯行，辯稱：伊並
    不缺錢，是丙○○按摩完跟伊說超過時間要加錢，伊認為她
    沒有事先告知，心理感到被騙，才會拿膠槌打丙○○，因為
    害怕，才會將膠帶貼住她的眼睛、嘴巴、手腳，但伊打昏她
    後，伊有確認她還有呼吸，並無要致她於死的意思，走到門
    口時看到丙○○的皮包不知道為什麼就臨時把她所有的證件
    、幾百塊現金拿走，開車在附近的魚池繞，把她的東西全丟
    在魚池。後來伊去工地跟朋友喝酒發生口角衝突，伊會害怕
    ，所以把空氣槍帶在身上防身，後來去甲○○那邊按摩，消
    費完給她錢後，情緒無法掌控，又拿同一支膠槌從她背後打
    她的頭，打幾下不清楚，打完後她就叫，膠槌從手中滑掉了
    ，她的同居人就拿枝鋁棒出來，伊就把空氣槍拿出來，只是
    想嚇嚇他，並未扣板機，他就往伊手上敲下去，空氣槍就掉
    了，伊因為害怕就往門口跑，然後下樓離開，並未對甲○○
    或乙○○說「要給你死」的話，並無致甲○○、乙○○於死
    的意思，隔天早上伊就自動至三元派出所報案自首云云。經
    查：
  (一)前揭事實，業據證人丙○○、甲○○、乙○○分別於警詢、
    偵查及本院審理時指證綦詳（見偵查卷第29至33頁、第53至
    57頁、第64至69頁、第122 至124 頁、第126 至130 頁、第
    137 至142 頁、第175 至177 頁、本院卷附97年5 月6 日筆
    錄、同年6 月10日筆錄），被告丁○○復坦認有於前揭時地
    ，至丙○○上開個人按摩室按摩後，持扣案膠槌自後朝丙○○頭部攻擊2 下，丙○○昏厥後，再持膠帶黏貼綑綁丙○○
    之眼睛、嘴巴及雙手、雙腳，再取走丙○○所有摩托羅拉廠
    牌行動電話及現金700 元、證件後離開現場，同日又前往甲○○前開護膚室按摩，按摩後給付消費款1500元予甲○○要
    離開時，因為之前有喝點酒，情緒無法控制，復持同一把膠
    槌從甲○○背後攻擊她的頭，打了幾下後，因甲○○大叫，
    乙○○持鋁棒出來，因膠槌掉落在地，伊才將空氣槍拿出來
    ，後來空氣槍掉落在地上，伊即逃離現場等情不諱，復有被
    告持以行兇之膠槌1 把、膠帶1 捲、空氣槍1 枝、鋼珠3 顆
    扣案可資佐證。又丙○○、甲○○、乙○○因遭被告丁○○
    攻擊分別受有如事實欄所載之傷害，嗣丙○○在昏厥後因自
    行醒來爬出向外求援送醫救治，而甲○○因乙○○出面搭救
    ，將被告手持之膠槌打落併被告持空氣槍因敲擊乙○○過猛
    掉落槍托脫落，復因甲○○大聲呼救，被告始匆忙逃離現場
    ，甲○○、乙○○始得報警並送醫救治，3 人始倖免於難，
    未造成死亡之結果等情，除據證人丙○○、甲○○、乙○○
    證述詳實在卷外，復有行政院衛生署桃園醫院傷害診斷證明
    書1 份、敏盛綜合醫院診斷證明書2 份、甲○○及乙○○傷
    勢照片9 張、財團法人天主教聖保祿修女會醫院診斷證明書
    、該修女會醫院97年3 月5 日桃聖業字第0970000051號函附
    之丙○○病歷資料、中國醫藥大學附設醫院97年4 月3 日院
    管檔字第0970401344號函附之病歷資料各1 份（見偵查卷第
    63、82、180 頁、第184 至188 頁、本院卷第67至75頁、第
    85至90頁、第180 頁）在卷足參，此外復有車籍查詢- 基本
    資料詳細畫面、桃園縣政府警察局八德分局偵查隊贓物領據
    、扣押筆錄及扣押物品目錄表、丙○○指證被告照片、現場
    查獲併贓證物、蒐證照片、監視翻拍照片、贓物領據（保管
    ）單、甲○○個人工作室現場圖及現場血跡照片等件存卷可
    憑，堪認證人丙○○、甲○○、乙○○所證各節均與事證相
    符，核屬有據而可採信。被告辯稱伊持空氣槍只是要嚇嚇乙○○，並未扣扳機，也沒有說要給你死之類的話云云，顯係
    避就之詞，不足採信。
  (二)又扣案被告持以朝乙○○開槍射擊及敲擊乙○○頭部所用之
    槍枝，經送請鑑定結果，認送鑑空氣槍1 枝（槍枝管制編號
    桃警鑑0000000000），認係仿半自動手槍之氣動式槍枝，該
    槍枝係以握把內置入小型二氧化碳鋼瓶並以其內氣體作為發
    射動力，可發射直徑約6mm 之金屬彈丸，槍長約18cm、高約
    14cm，內襯金屬管，經測速結果，第1 顆彈丸動能為4.06焦
    耳、單位動能面積為14.35 焦耳/ 平方公分，第2 顆彈丸動
    能為3.97焦耳、單位動能面積為14.0 5焦耳/ 平方公分，第
    3 顆彈丸動能為4.06焦耳、單位動能面積為14.35 焦耳/ 平
    方公分，而有關殺傷力之相關數據：1.美國軍醫總署定義：
    丸撞擊動能達58磅呎（約為78.6焦耳），則足以使人喪失戰
    鬥能力；2.內政部警政署刑事警察局對活豬作射擊測試結果
    ，彈丸單位面積動能達24焦耳/ 平方公分，則足以穿入豬隻
    皮肉層；3.日本科學警察研究所之研究結果，彈丸單位面積
    動能達20焦耳/ 平方公分則足以穿入人體皮肉層。嗣經本院
    再將扣案之上開槍枝，連同鋼珠2 顆及證人乙○○嗣後所檢
    具被告對其射擊時掉落在現場之鋼珠1 顆送請鑑定結果，認
    鋼珠2 顆，經測量均為直徑5.99mm、重量0.89g 之金屬彈丸
    ，經實際裝填，可適用於扣案槍枝（槍枝管制編號桃鑑0000
    000000）；鋼珠1 顆，經測量為直徑5.99mm、重量0.89g 之
    金屬彈丸，經實際裝填，可適用於扣案槍枝（槍枝管制編號
    桃鑑0000000000），則有卷附桃園縣政府警察局97 年1月25
    日桃警鑑字第0970003716號槍彈鑑定書、內政部警政署刑事
    警察局97年5 月16日刑鑑字第0970070005號函（見偵查卷第
    167 至170 頁、本院卷第155 、156 頁）附卷可憑，是依上
    述，扣案空氣槍1 枝，經實際試射結果，無論就彈丸動能及
    彈丸單位面積動能之數據，均未達殺傷力之相關標準數據，
    從而該扣案空氣槍並不具殺傷力，且扣案鋼珠3 顆均係用以
    供該枝空氣槍適用發射之彈丸足堪認定。
  (三)再查被告丁○○持以攻擊被害人丙○○、甲○○所用之膠槌
    ，經本院勘驗結果，該膠槌槌頭部分圓柱柱面直徑長4.5 公
    分、寬度長8 公分、木柄部分長23.5公分，全長28公分，總
    重310 公克，質地堅硬，有本院97年5 月6 日筆錄可憑（見
    本院卷第105 頁），復有膠槌之照片存卷可佐（見偵查卷第
    84頁），又扣案被告丁○○持以攻擊被害人乙○○所用之空
    氣槍，可發射直徑5.99mm之金屬彈丸，外觀為金屬材質並內
    襯金屬管，則有前述槍彈鑑定書及槍枝照片為佐，堪認扣案
    膠槌及空氣槍確均屬質地堅硬之器具，且該空氣槍雖不具殺
    傷力惟仍足以擊發相當動能之直徑5.99mm金屬彈丸無訛，而
    人體頭部為身體之要害部位，若持上述質地堅硬之膠槌及槍
    托對之猛力敲擊，或持該可擊發相當動能金屬彈丸之空氣槍
    朝人體頭射擊若擊發，均有可能使人因頭部受重擊而致人於
    死、傷，要屬眾所週知之事實，被告對此自不得諉為不知，
    此由被告於偵查中供承：我知道拿膠槌攻擊人的頭部會致人
    於死地等語即明（見偵查卷第175 頁），而被告與被害人丙○○、甲○○、乙○○均無何深仇大恨，為其等證述在卷，
    然被告在丙○○經營之按摩室，持膠槌自後猛力毆擊丙○○
    頭部2 下，造成丙○○受有外傷性蜘蛛膜下腔出血、頭皮撕
    裂傷（長12公分）之傷害，另被告嗣後在甲○○經營之個人
    護膚店，再持同1 把膠槌自後朝甲○○頭部猛力毆擊，甲○○以手護住頭部，被告仍持膠槌繼續朝甲○○護頭之手部猛
    力敲擊，甲○○倒地後，猶以左手掐住甲○○脖子，右手仍
    持續以膠槌敲擊甲○○頭部，乙○○見狀持鋁棒將被告手持
    膠槌打落，被告再改持前開質地堅硬可發射金屬彈丸之空氣
    槍朝乙○○頭部射擊，因未擊發完全，旋改持槍托猛力敲擊
    乙○○頭部，致甲○○因此受有頭部損傷併頭皮和額頭多處
    撕裂傷（各為4 公分+3公分+1公分+12 公分長）、左眉撕裂
    傷（4 公分×0.3 分）、雙手挫傷瘀腫之傷害、乙○○受有
    頭部外傷併頂部頭皮撕裂傷（4 公分×0.3 公分）之傷害，
    均如上述，抑且丙○○在遭被告敲擊頭部第1 下隨即昏厥不
    醒人事，亦據丙○○證述甚明，而甲○○與乙○○遭被告持
    膠槌及空氣槍攻擊之現場復可見遍地血跡斑斑，有現場照片
    可參，足見被告當時下手用力至猛，且專挑被害人之頭部等
    人體足以致命之重要部位攻擊，果非事後均經緊急送醫得宜
    ，被害人等恐難倖免一死，被告主觀上既已預見及此，竟仍
    持膠槌及空氣槍攻擊被害人丙○○、甲○○、乙○○之頭部
    ，益見被告前後3 次攻擊被害人之行為，均具殺人之不確定
    故意，應堪認定，且被告該行為與被害人所受前揭之傷害結
    果間，均具相當因果關係。被告所為沒有殺人犯意之辯解，
    無非事後卸責之詞，委無可取。
  (四)又被告雖辯稱伊並無要強盜丙○○財物，只是想報復丙○○
    云云，然查被告持膠槌朝丙○○頭部攻擊，丙○○旋即昏厥
    在地，惟被告未立即離去反再持膠帶將丙○○之眼睛、嘴巴
    、雙手及雙腳黏貼綑綁後，取走丙○○之財物始離去，已詳
    述如前，則苟若被告無不法所有之意圖，其在被害人丙○○
    昏厥後，即可從容離去，何須又停留在現場大費周章持膠帶
    將丙○○之眼睛、嘴巴及手腳加以黏貼綑綁，徒增其犯行曝
    光之虞。不惟如此，被告在丙○○對其按摩服務完畢後，尚
    未提及消費金額，即持膠槌自後攻擊丙○○頭部，在打昏丙○○並綑綁後，隨即在屋內翻箱倒櫃大肆搜括，被告所取走
    之現金、行動電話、身分證、健保卡、戶口名簿等證件係丙○○原本分別散置於屋內各處之物等節，復據證人丙○○於
    審理時證述詳確，被告辯稱係因丙○○在未告知之情況下向
    伊加節收費，伊有受騙的感覺才一時氣憤攻擊丙○○云云，
    實屬無稽，且益徵被告顯然有利用丙○○昏厥後搜括財物之
    意圖，因唯恐丙○○突然醒來呼救，始有在毆擊丙○○昏迷
    後再以膠帶加以綑綁，以利其搜括財物甚明，被告此部所辯
    ，核屬臨訟飾卸之詞，無足憑採。至證人丙○○於審理時指
    稱被告除強取其上開財物外，並將其所有項鍊及手錶一併取
    走，惟觀之丙○○於警詢時並未提及該情，其事後始指述項
    鍊及手錶亦遭強盜，復未提出任何事證以實其說，抑且被告
    事後帶同員警起贓之過程，亦未發現有丙○○所指之項鍊及
    手錶等物，此外復查無其他證據證明被害人丙○○所有之項
    鍊及手錶有遭被告強盜之情事，尚難據為不利被告之認定，
    附予敘明。
  (五)末按刑法第62條自首之規定，以對未發覺之罪投案而受裁判
    為要件，如案件已發覺，則被告縱有投案陳述自己犯罪之事
    實，亦祗可謂為自白，不能認自首。又所謂發覺，固非以有
    偵查犯罪權之機關或人員確知其人犯罪無誤為必要，而於對
    其發生嫌疑時，即得謂為已發覺（最高法院26年上字第484
    號、72年度臺上字第641 號判例參照）。查被告丁○○於前
    揭時地，持膠槌攻擊丙○○並強盜丙○○財物離開現場後當
    日下午，桃園縣政府警察局八德分局四維派出所戊○○○○
    即前往丙○○上開工作室現場查證，經調閱附近麥當勞設置
    之監視錄影系統，於當日下午5 、6 時許查覺車牌號碼8659
    -RX 號自小客車為可疑車輛，進而以無線電請值班台同仁調
    閱該車車主口卡資料，認被告丁○○涉嫌強盜案件情節重大
    ，於當日晚間約7 時許將所彙整資料後呈報八德分局偵辦，
    而八德分局姚東方警員於當日晚間收到資料後，旋於翌日（
    1 月11日）上午據以向臺灣桃園地方法院檢察署檢察官以強
    盜案件聲請對丁○○核發拘票，業據證人陳敬霖、姚東方警
    員分別證述綦詳（見本院卷附97年8 月12日筆錄），並有拘
    票附卷可憑，被告雖於1 月10日晚間7 、8 時許，透過其連
    襟范志明以電話聯繫大溪分局三元派出所呂堯文警員表示因
    殺人要投案，然詳細犯案情節並未敘明，直至1 月11日上午
    10時許，被告始至三元派出所由呂堯文為其製作筆錄說明案
    情，亦據證人呂堯文證述明確（見本院卷附97年6 月10日筆
    錄），由此足見被告至三元派出所製作筆錄時，八德分局員
    警即已查覺被告上述強盜之犯罪事實甚明，是被告縱有自行
    至三元派出所說明案情仍與自首之要件不符，自無從審酌是
    否依自首規定予以減刑之餘地。被告及辯護人指稱被告符合
    自首之要件，尚非可採，併附敘明。
  (六)綜上所述，被告丁○○前開所辯，均係諉卸刑責之詞，不足
    採信，事證明確。其所犯強盜及殺人未遂等犯行，當可認定
    ，自應依法論科。
二、按扣案之膠槌，屬質地堅硬之器具，已如前述，客觀上足以
    對人之生命、身體構成威脅，屬兇器至明。核被告丁○○就
    事實欄一所為，係犯刑法第330 條第1 項之攜帶兇器強盜罪
    、同法第271 條第1 項、第2 項之殺人未遂罪；另就事實欄
    二所述分別攻擊被害人甲○○、乙○○各所為，均係犯刑法
    第271 條第1 項、第2 項之殺人未遂罪。被告基於不法所有
    之意圖，持膠槌攻擊被害人丙○○頭部並以膠帶加以綑綁施
    強暴，致丙○○不能抗拒，而強取丙○○之財物，致犯上開
    攜帶兇器強盜及殺人未遂2 罪，而此顯係在其一犯罪決意之
    計畫下所為，係屬一行為而觸犯該構成要件不相同之2 罪，
    為想像競合犯，應依刑法第55條規定從一重之殺人未遂罪處
    斷。又其所犯上開3 次殺人未遂犯行，均係另行起意，應分
    論併罰，公訴意旨認被告所犯上開加重強盜罪與3 次殺人未
    遂罪均應分論併罰，尚有誤會，附此敘明。又被告3 次均已
    著手於殺人行為之實施，而未至死亡之結果，為未遂犯，爰
    均依刑法第25條第2 項規定減輕其刑，其中關於死刑、無期
    徒刑之部分，並均依刑法第64、65條減輕之。審酌被告之素
    行、攜帶兇器強盜被害人財物之手段，嚴重侵害被害人之人
    身財產安全及意思決定自由，且在短時間內殺傷3 人，對社
    會治安影響甚鉅，犯後僅坦認部分犯行，兼衡被害人所受損
    害程度等一切情狀，分別量處如主文所示之刑，並定其應執
    行刑。
三、扣案之不具殺傷力之空氣槍1 枝及鋼珠3 顆，係被告所有且
    係供被告對被害人乙○○犯上開殺人未遂犯行所用之物，業
    據被告陳述在卷，應依刑法第38條第1 項第2 款規定於被告
    所犯該項殺人未遂罪名項下併予宣告沒收。至扣案之膠槌1
    把及膠帶1 捲，雖係供被告犯上開強盜及殺人未遂犯行（丙○○及甲○○部分）所用之物，惟係被告自工地撿拾而來，
    非屬被告所有，另扣案之行動電話1 具，係被害人丙○○所
    有遭被告強盜之財物，扣案之白色毛衣1 件及男用手錶1 支
    ，分係被告強盜及殺傷丙○○時所著之上衣及平日戴用之手
    錶，亦據被告供陳甚明，均與被告所犯上開各犯行並無直接
    關聯，又非違禁物，均不予沒收。
據上論斷，應依刑事訴訟法第299 條第1 項前段，刑法第271 條
第2 項、第1 項、第330 條第1 項、第55條、第25條第2 項、第
38條第1 項第2 款、第51條第5 款、第38條第1 項第2 款，判決
如主文。
本案經檢察官蔡宜均到庭執行職務。
中    華    民    國    97    年    8     月    27    日
                  刑事第七庭審判長法  官  蕭世昌
                                  法  官  連雅婷
                                  法  官  林惠霞
以上正本證明與原本無異。
如不服本判決，應於收受送達後10日內向本院提出上訴書狀。
                                  書記官  陳恩如
中    華    民    國    97    年    8     月    27    日
附錄本案論罪科刑法條全文
刑法第271條
  殺人者，處死刑、無期徒刑或 10 年以上有期徒刑。
  前項之未遂犯罰之。
  預備犯第 1 項之罪者，處 2 年以下有期徒刑。
刑法第330條
  犯強盜罪而有第321 條第1 項各款情形之一者，處7 年以上有
期徒刑。
  前項之未遂犯罰之。


司法院資訊處製作；財團法人民間司法改革基金會備份。
